【裁判字號】    95,上重更(二),1
【裁判日期】    950518
【裁判案由】    毒品危害防制條例
【裁判全文】
臺灣高等法院臺中分院刑事判決    95年度上重更 (二)字第1號
上  訴  人
即  被  告  丁○○
                    現於臺灣臺中監獄
選任辯護人  劉思顯  律師
上  訴  人
即  被  告  丙○○
                    現於臺灣臺中監獄
選任辯護人  廖志堯  律師
上列上訴人因毒品危害防制條例案件，不服臺灣臺中地方法院93
年度重訴字第513號中華民國93年6月25日第一審判決（起訴案號
：臺灣臺中地方法院檢察署92年度偵字第22051號） ，判決後，
提起上訴，經最高法院第二次發回更審，本院判決如下：
    主    文
原判決關於丁○○、丙○○共同連續販賣第一級毒品及定執行刑
部分，均撤銷。
丁○○連續販賣第一級毒品，處無期徒刑，併科罰金新台幣陸拾
萬元，罰金如易服勞役，以罰金總額與陸個月之日數比例折算。
褫奪公權終身。販賣第一級毒品所得新台幣貳佰肆拾萬元，應予
沒收，如全部或一部不能沒收時，以其財產抵償之；第一級毒品
海洛因拾貳包（合計淨重捌點肆陸公克，純度百分之伍拾柒
點貳肆，純質淨重壹玖點柒公克，不含包裝袋）沒收銷燬；
研磨機壹臺、電子磅秤貳臺、海洛因磚模具貳袋、包裝袋拾貳個
，均沒收。
丙○○被訴運輸、販賣第一級毒品及私運管制物品進口部分均無
罪。
    事    實
一、丁○○（被訴連續幫助製造第二級毒品部分，業經判處有期
    徒刑5 年確定，被訴未經許可，持有可發射子彈具有殺傷力
    之改造手槍部分，業經判處有期徒刑2 年併科罰金新台幣三
    十萬元確定）於民國（下同）82年間因違反肅清煙毒條例，
    經臺灣高等法院高雄分院判處有期徒刑15年，褫奪公權10年
    確定，於89年12月5 日假釋並付保護管束，於假釋中竟仍不
    知戒惕，於92年8月間至同年9月初許，基於販賣第一級毒品
    海洛因以營利之犯意，以不詳價格向不詳姓名者販入第一級
    毒品海洛因磚後，即在不詳處所以研磨器研磨海洛因磚成粉
    狀，混入糖類等添加物，以降低純度，或再以模具等工具重
    新壓製成海洛因磚，之後對外向不特定需求者招徠購買第一
    級毒品海洛因，俟不詳姓名之買主表示要購買整塊海洛因磚
    並以現金方式付款後，由丁○○親自交付第一級毒品海洛因
    予買主，每次售價新臺幣（下同） 80萬元，次數3次。嗣於
    92年11月9日 18時30分許，由臺灣臺中地方法院檢察署檢察
    官指揮臺中縣警察局霧峰分局、東勢分局、清水分局、行政
    院海岸巡防署海洋巡防總局偵防查緝隊、行政院海岸巡防署
    海洋巡防總局22大隊，持搜索票在高雄縣大社鄉○○路 405
    號丁○○住處實施搜索，當場查獲丁○○意圖販賣購入尚未
    售出之第一級毒品海洛因12包（合計淨重338.46公克，空包
    裝重23.71公克，純度百分之57.24，純質淨重193.73公克）
    、及供販賣第一級毒品海洛因使用之研磨機1臺、電子磅秤2
    臺、海洛因磚模具2袋。
二、案經臺灣臺中地方法院檢察署檢察官指揮臺中縣警察局霧峰
    分局、東勢分局、清水分局、行政院海岸巡防署海洋巡防總
    局偵防查緝隊、行政院海岸巡防署海洋巡防總局22大隊偵查
    後起訴。
    理    由
壹、被告丁○○部分：
一、訊據上訴人即被告丁○○矢口否認有於上開時、地販賣第一
    級毒品海洛因之情事，辯稱：伊警訊、偵查所述均不實在，
    伊購買海洛因是要自己施用，伊每天要用二公克，丙○○於
    原審亦證述未幫伊賣海洛因或代送海洛因或收過錢等語，監
    聽譯文並未能證明伊有販賣海洛因之情事，扣案之研磨機及
    磅秤、海洛因磚模具係伊為節省自己購買毒品之開銷，將購
    得之海洛因自行秤重按比例加入糖類研磨稀釋後壓成磚儲存
    供日後施用，現金係伊賣車所得云云。
二、惟查：
  、被告丁○○於92年11月10日偵查中坦承：查獲之海洛因係
      伊所有‧‧‧經由伊交付予他人約有 3次，通常每次80萬
      元至100萬元，都是一整塊磚，伊不仲介零賣等語 （見臺
      灣臺中地方法院檢察署92年度偵字第22051號卷92年11月1
      0日偵查筆錄） ，被告丁○○於檢察官聲請羈押台灣台中
      地方法院法官訊問時亦坦承有販賣海洛因之情事（見92年
      度聲羈字第643號卷），核與同案被告丙○○於92年11月1
      0日偵查中供稱：伊知道丁○○販賣海洛因， 都是丁○○
      向上手連絡買貨（意指毒品海洛因）之事等語及檢察官聲
      請羈押台灣台中地方法院法官訊問時供陳：伊偵查中所述
      實在，丁○○賣毒的價格伊不知道等語相符（見臺灣臺中
      地方法院檢察署92年度偵字第22051號卷第117頁及92年度
      聲羈字第643號卷） ，販賣第一級毒品海洛因之罪刑極重
      ，苟被告丁○○未販賣第一級毒品海洛因豈會坦承，丙○○係被告妻子之哥哥，焉會作此陳述，丙○○嗣後為與上
      開陳述不符之陳述，顯係迴護被告丁○○之詞，不足採信
      ，此外復於高雄縣大社鄉○○路 405號被告丁○○住處搜
      索，扣得丁○○意圖販賣購入尚未售出之第一級毒品海洛
      因12包、供販賣第一級毒品使用之研磨機1臺、電子磅秤2
      臺、海洛因磚模具 2袋等可資佐證，扣案之海洛因經送法
      務局調查局鑑定結果，含有第一級毒品海洛因成分（合計
      淨重338.46公克，空包裝重23.71公克，純度百分之57.24
      ，純質淨重193.73公克），有該局93年1月7日調科壹字第
      120013358號鑑定通知書一份在卷可證（見92年度偵字第2
      2052號卷第163頁） ，扣案之海洛因逾一般人自己施用之
      份量，顯係供販賣使用。又其中電子磅秤2臺經原審於 93
      年6月11日審理時當庭勘驗結果：其中1臺商標為ＳＡＴＲ
      ＵＥ，秤重單位分別為公克、臺兩、盎司、克拉，有按鍵
      可操作單位轉換，經實際測驗，機件可以正常使用；另一
      臺商標為HCP200，單位為 G、TL，有按鍵可操作單位轉換
      ，經實際測驗，機件可以正常使用；以相同之塑膠秤盤測
      試，兩臺電子磅秤顯示出之重量，前者為4.2公克、0.111
      臺兩，後者為 4.2G、0.110TL等情，有該日審判筆錄可憑
      （見該日審判筆錄第4頁至第5頁） ，該2臺電子磅秤可作
      精密之度量，當係作為秤量第一級毒品海洛因重量之用。
      堪認被告丁○○確有連續販賣毒品海洛因之事實，被告丁○○嗣辯稱未販賣第一級毒品海洛因云云，顯非可採。又
      被告丁○○雖供稱3次販賣海洛因之金額為80萬元至100萬
      元，因被告丁○○嗣後否認有販賣海洛因犯行，本院無從
      確認被告丁○○販賣第一級毒品之所得，爰依最小之數額
      認定其販賣之金額為240萬元（即80萬元乘以3次），另被
      告丁○○嗣於歷次審理中均矢口否認販賣第一級毒品海洛
      因，而其於警詢、偵查中對於確切之販賣時間及地點復未
      為明確之供述，本院以其自白販賣之次數為 3次，每次販
      賣金額均未低於80萬元以及販賣時間為92年8月間起至9月
      初止均相當明確，雖確切之交易地點未能明確，惟有上開
      意圖販賣購入尚未出售之第一級毒品海洛因12包及販賣海
      洛因使用之工具扣案，自無礙其連續販賣第一級毒品海洛
      因事實認定，併此敘明。
  、按被告之自白不得作為有罪判決之唯一證據，仍應調查其
      他必要之證據，以察其是否與事實相符，刑事訴訟法第15
      6條第2項定有明文。被告丁○○於警詢雖自承: 「（問：
      你所擁有之毒品自何處取得？）我都從乙○○及戊○○ 2
      人那裡取得」云云（詳見臺灣臺中地方法院檢察署92年度
      偵字第22051號卷第92年11月10日警詢筆錄） ，於偵查中
      又指稱：自 90年12月間起至92年9月初止，戊○○從海外
      走私海洛因磚，並由一位不詳姓名、而年約20餘歲之年輕
      人送來2次，最後1次則由乙○○交予伊，共 3次云云，公
      訴人即執被告丁○○上開供述做為認定被告丁○○取得第
      一級毒品來源之唯一論據，經查：證人戊○○於本院前審
      行交互詰問時證稱：「（問：你是否認識丁○○？）認識
      。（問：你在什麼時候認識丁○○？）我在約20歲左右的
      時候認識。（問：你目前因為什麼案子執行？）麻藥。（
      問：你什麼時候被抓到？）85年間。（問：90年12月到92
      年11月間丁○○有向你拿過海洛因磚？）沒有。（問：同
      樣上述的時間，你有無曾經從國外進口毒品？）沒有。（
      問：你認不認識在庭的被告丙○○？）不認識。（問：丙○○是否曾經向你拿過毒品？）沒有。（問：你是否認識
      乙○○？）不認識。」等語 （詳見本院更一審卷第150頁
      至第152頁） 、另證人乙○○於本院前審行交互詰問時證
      稱：「（問：你目前有無刑事案件在法院審理？）沒有。
      （問：是否認識戊○○？）不認識。（問：你是否認識在
      庭的被告丁○○、丙○○？）認識。（問：在場的兩位被
      告分別在何時認識？） 丁○○是在92年3月份認識。丙○○是在同年5月份認識的。 （問：你和丁○○是如何認識
      ？）因為當時他在澎湖打官司，他行動不方便，所以由我
      開車載他去，是因為這個原因認識。（問：丙○○的部分
      是如何認識？）因為我幫丁○○開車因而認識丙○○。（
      問：你本身有無吸食毒品？）沒有。（問：你有無販賣過
      海洛因？）沒有。（問：你除了幫丁○○開車外，有無幫
      他做其他事？）沒有。單純開車而已。」等語（詳見本院
      更一審卷第149頁至第150頁） ，證人戊○○、乙○○2人
      均堅決否認有交付第一級毒品予被告丁○○，而同案被告
      丙○○亦僅於上開92年11月10日偵查中供稱：伊知道丁○○販賣海洛因，都是丁○○向上手連絡買貨（意指毒品海
      洛因）之事等語及於檢察官聲請羈押時供承：伊知道丁○○賣毒，價格不清楚等語，對於向何人買貨以及如何連絡
      並未明確指證，嗣於審理中同案被告丙○○復堅決否認有
      共同販賣毒品海洛因，本件除扣得上開被告丁○○供販賣
      之第一級毒品海洛因12包及供販賣第一級毒品用之研磨機
      1臺、電子磅秤2臺、海洛因磚模具 2袋外，並未有何積極
      證據足資證明上開第一級毒品係來自戊○○及乙○○，而
      由被告丁○○與戊○○及乙○○、同案被告丙○○共同販
      賣。
  、被告丁○○雖於92年11月10日警訊時供稱：伊有時會叫丙○○幫伊送海洛因，會給丙○○5千元之介紹費等語 （見
      臺灣臺中地方法院檢察署 92年度偵字第22051號卷第40頁
      ），於92年11月10日偵查中復供稱：查獲之海洛因係伊所
      有，買方都是拿現金給伊，伊收取價金後，就會親自送海
      洛因給客戶，是由丙○○載伊過去，最後一次是 92年9月
      初‧‧‧，有時伊會與客戶約好交貨地點，再由丙○○將
      毒品送出去，伊每次會給丙○○4000元、5000元，丙○○
      亦知道這是海洛因，因為每次送貨時，丙○○在旁邊都有
      看到等語（見臺灣臺中地方法院檢察署92年度偵字第2205
      1號卷第124頁），惟於原審審理時證稱：「（問：有無叫
      丙○○載你出去將海洛因交給別人？）沒有。（問：丙○○載你出去的目的？）他是我親戚，我的腳受傷，不能開
      車，我叫他載，連絡事情。（問：有無叫丙○○載你出去
      連絡海洛因事情？）沒有。（問：丙○○有無幫你送海洛
      因給別人？）沒有。（提示92年11月10日警訊筆錄第39頁
      第7行並告以要旨，對於警詢有何意見？） 海洛因沒講，
      丙○○只有幫我麻黃素的事情，筆錄所載不實在。（問：
      丙○○有無幫你送過海洛因給人？）沒有」等語（見原審
      卷第二宗第74頁），被告丁○○就同案被告丙○○是否載
      其出售海洛因及幫其送海洛因給別人先後所述不一，雖同
      案被告丙○○於92年11月10日偵查中亦供稱：伊知道丁○○販賣海洛因，都是丁○○向上手連絡買貨（意指毒品海
      洛因）之事，才叫伊去拿貨，係從92年7月、8月開始，通
      常都是丁○○打電話來，告訴伊約定之地方，大多在高雄
      市楠梓區某加油站附近，就會有人駕車過來，將多是壓成
      球狀之海洛因交給伊，伊再交給丁○○，丁○○每次會拿
      2至3千元給伊，伊原先並不知情，是約隔 1個月後，丁○○告知伊所運送者為海洛因，伊因失業中，便繼續幫丁○○拿貨，伊有時會依其指示直接交貨予客戶，此種方式前
      後至少有10次，伊接觸之客戶用量都不大，大多為 1小包
      ，沒有海洛因磚等語（見臺灣臺中地方法院檢察署92年度
      偵字第22051號卷第117至第118頁） ，於檢察官聲請羈押
      法官訊問時供稱：曾經幫丁○○拿貨，拿過十次左右，丁○○有時會拿三千元給伊等語 （見92年度聲羈字第643號
      卷），惟同案被告丙○○於原審時證稱：「（問：從何時
      開車載丁○○外出？）92年9月中旬到11月左右。約有7次
      ，其中 3次是載他去高雄長庚醫院，他都有下車，我待在
      車上，由他直接跟陳（應為『林』之誤）正雄碰面」等語
      （見原審卷第二宗第68頁），於本院前審具狀辯稱：92年
      6月間於顏威裕醫院進行右部手術，於 92年7、8月間，應
      尚處於復原期間，不能開車等語，經查：同案被告丙○○
      確於 92年5月28日因遭人棒球打傷致右踝內外踝骨折，於
      92年5月30 日至顏威裕醫院求診，並於當晚施行鋼板及鋼
      釘內固定至92年6月6日出院，有顏威裕醫院 93年9月30日
      顏字第930930號函一份在卷可稽（詳見本院上重訴47號卷
      第125頁） ，且經證人顏威裕醫師於本院前審審理時證稱
      ：「（問：關於被告丙○○病歷資料，有何意見？）是我
      寫的沒錯，今天我也有帶他的資料過來。（問：當時被告
      92年6月間是否前往醫院就診？） 有，他說當時他在兩天
      前被毆打，大概5月28日左右，所以當天5月30日我們就幫
      他開刀，6月6日出院。（問：手術之後，有無用石膏固定
      ？）有。（問：固定石膏，會不會影響他的行動自由？）
      拿拐杖還是可以走路。（問：固定的石膏，何時卸除？）
      6月6日出院， 6月10日有來門診，當時我們有在石膏上開
      個窗換藥。（問：何時完全把石膏拿掉？）直到7月4日號
      來拿口服藥的時候，傷口大概好了，並沒有拆線的紀錄，
      石膏的窗口就可以拆線，並不需要拆石膏。7月9日的時候
      先拆石膏再照Ｘ光片，還有拿口服藥。（問：拆石膏後，
      他的行動情形如何？）當時Ｘ光片看起來很好，但還是需
      要拐杖，如果不用拐杖要很小心。（問：開車有沒有影響
      ？）弄不好也會痛。一般人都會感覺踩油門還有踩煞車會
      不會痛。（問：有沒有可能病患沒有辦法開車？）也有可
      能，因為有的病人心理上會害怕。（問：一般人需要多少
      時間完全恢復？）大概手術以後3個月。」等語 （見本院
      更一審卷第176頁至第178頁），則以同案被告丙○○於92
      年5月30日開刀，如需完全恢復需3個月時間，則丙○○上
      開於原審證稱自 92年9月中旬起始為同案被告丁○○開車
      ，且所送者係麻黃素等語，即難認與事實有違，參諸本院
      前開認定被告丁○○販賣第一級毒品之時間及次數僅為92
      年8月至9月初止3次 （已售出，另購入扣案之十二包尚未
      售出）。本件於無其他補強之積極證據可資佐證下顯無從
      執被告丁○○警詢、偵查中所供其所販賣之毒品海洛因係
      來自戊○○及乙○○，且與戊○○及乙○○、同案被告丙○○共同販賣之白自，遽認同案被告丙○○有共同販賣第
      一級毒品。
  、販賣海洛因係違法行為，非可公然為之，亦無公定價格，
      且容易分裝並增減份量，而每次買賣之價量，可能隨時依
      雙方關係深淺、資力、需求量及對行情認知、來源是否充
      裕、查緝是否嚴謹、購買者被查獲時供述購買對象之可能
      風險之評估等情形，而異其標準，非可一概而論，販賣之
      利得，除被告坦承犯行或價量俱臻明確外，委難察得實情
      ，販賣之人從價差或量差中牟利之方式雖異，其意圖營利
      之販賣行為則同一，加以我國對毒品海洛因之施用或販賣
      ，查緝甚嚴，販賣海洛因之刑度極重，苟非意圖販賣營利
      ，一般人焉有可能甘冒重刑而販賣海洛因，本案雖因未能
      查知被告販入毒品海洛因之成本，致無法查得被告販賣之
      確實利潤為何，惟依前述之推論，參以本案被告丁○○已
      售出之毒品價額高達 240萬，另有尚未售出之十二包毒品
      海洛因，毒品苟無相當利潤可圖，豈有甘冒重典屢屢將數
      量、價值非低之毒品海洛因逕依購入價格轉售可言？被告
      丁○○意圖營利販賣之犯意殊堪認定。
  、綜上所述，被告丁○○前揭所辯，顯係事後卸責之詞，不
      足採信，其連續販賣第一級毒品之犯行，應堪認定。
三、按毒品危害防制條例業於92年7月9日修正公布，自93年1月9
    日起生效施行，被告販賣第一級毒品海洛因之行為，係在該
    條例修正公布之後，生效施行之前，比較前開新舊法規定之
    刑度，修正後毒品危害防制條例第4條第1項之販賣第一級毒
    品海洛因之規定，與修正前之規定並無不同，尚無新舊法之
    比較適用問題，依刑法第2條第1項前段之規定，自應適用裁
    判時之修正後毒品危害防制條例第4條第1項之規定論處。海
    洛因為毒品危害防制條例第2條第2項第1 款所定之第一級毒
    品，核被告丁○○所為係犯修正後毒品危害防制條例第4 條
    第1 項販賣第一級毒品海洛因罪，被告丁○○持有海洛因之
    低度行為，為販賣第一級毒品之高度行為所吸收，不另論科
    。又被告丁○○先後多次販賣行為（三次售出，一次販入尚
    未售出），所為時間緊接，犯構成要件相同之罪，顯係基於
    概括之犯意為之，為連續犯，依刑法第56條之規定，論以一
    罪，並就罰金部分加重其刑（販賣第一級毒品罪法定刑死刑
    、無期徒刑部分，依法不得加重）。本案被告丁○○所犯為
    最輕本刑為 3年以上有期徒刑之罪，屬於得適用證人保護法
    第2條第1款規定之刑事案件，被告丁○○於偵查中雖曾供述
    其他共犯之犯罪事證，於 92年11月7日偵查中亦經檢察官同
    意，法院得於訴追後減輕減輕或免除其刑（見臺灣臺中地方
    法院檢察署93年4月6日中檢守發92偵22051字第24371號函所
    附筆錄），惟本院認依現有證據並未能認定被告丁○○所舉
    發之事實，且依卷附臺灣高等法院被告前案紀錄表所示，亦
    未有被告丁○○所舉發之對象，已遭訴追之紀錄，公訴人於
    原審審理時亦陳稱：被告丁○○翻異前詞，不適用秘密證人
    減刑之規定，本院無從據上開被告丁○○於偵查中曾供述其
    他共犯之犯罪事證，予以減輕或免除其刑。原審判決關於被
    告丁○○販賣第一級毒品部分認罪證明確予以論罪科刑，固
    非無見，惟(1)本件依現有卷證資料，並無從證明被告丁○○
    所有之海洛因係來自戊○○及乙○○，且係由戊○○自國外
    運輸、走私第一級毒品進口，原審判決僅憑被告丁○○之指
    述，遽予認定，顯有未洽。(2)本件並無積極證據足資證明同
    案被告丙○○以及戊○○、乙○○有與被告丁○○共同販賣
    第一級毒品海洛因，復查無積極證據證明同案被告丙○○有
    與被告丁○○以及戊○○、乙○○共同運輸走私第一級毒品
    進口，原審認被告與同案被告丙○○及戊○○、乙○○共同
    販賣第一級毒品以及被告丙○○有與被告丁○○以及戊○○
    、乙○○共同運輸走私第一級毒品進口，亦有未當。（詳如
    理由欄壹之二之、壹之四及如後之理由欄貳所述）。(3)被
    告丁○○販賣海洛因之次數，自92年8月起至92年9月初止計
    3次售出、1次販入後尚未售出，原審認被告係自90年12月間
    起至 92年9月中旬止，連續多次販賣第一級毒品，亦有未洽
    ，詳如后理由欄壹之四所述。(4)同案被告丙○○於原審係供
    稱：「丁○○要我開車出去，都是打我的0000000000號、00
    00000000號之行動電話」等語 （見原審卷第176頁），而本
    院認同案被告丙○○並未涉與被告丁○○共同販賣第一級毒
    品海洛因，原審判決認行動電話2支（門號分別為000000000
    0號、0000000000號） 係被告丁○○供聯絡犯罪所用之物，
    同有未洽。被告丁○○上訴否認犯行，指摘原審判決不當，
    雖無理由，惟原審判決關於被告丁○○販賣第一級毒品部分
    既有上開可議之處，自應由本院將原審判決關於被告丁○○
    販賣第一級毒品及定執行部分撤銷，爰審酌被告丁○○為牟
    暴利，連續多次販賣第一級毒品海洛因，已售出之價額高達
    240萬元， 毒品海洛因足以使購買施用者導致精神障礙，甚
    至造成生命危險之成癮性，嚴重戕害國人之身心健康，及其
    犯罪後之態度等一切情狀，量處如主文第二項所示之刑，併
    科罰金新台幣陸拾萬元，罰金部分，並諭知易服勞役之折算
    標準，並依刑法第37條第1 項之規定，宣告褫奪公權終身。
    被告丁○○售出海洛因磚3次，所得240萬元，應依毒品危害
    防制條例第19條第1 項宣告沒收，如全部或一部不能沒收時
    ，以其財產抵償之，另查扣之第一級毒品海洛因12包（合計
    淨重338.46公克，純度百分之57.24，純質淨重 193.73公克
    ，不含包裝袋），係被告丁○○販入後尚未售出之毒品，應
    依毒品危害防制條例第18條第1 項前段之規定，宣告沒收銷
    燬，至扣案之研磨機1臺、電子磅秤2臺、海洛因磚模具 2袋
    、包裝袋12個，係被告丁○○所有供販賣第一級毒品罪使用
    之物品，均應依毒品危害防制條例第19條第1 項之規定沒收
    ，另現金75萬9千4百元、點鈔機1臺、行動電話二支（00000
    00000號、0000000000號） 等物品，尚無任何證據足資證明
    與本案犯罪有關，爰不予宣告沒收。
四、公訴意旨另以：被告丁○○與丙○○、戊○○、乙○○共同
    自90年12月間起至92年9 月初止，連續多次共同由戊○○以
    不詳方式自境外走私運輸第一級毒品海洛因磚入境等語，且
    被告丁○○（除上開論罪科刑之3次售出及1次販入尚未售出
    犯行外）與丙○○、戊○○、乙○○復共同自90年12月間起
    至92年9 月初止，連續多次販賣第一級毒品海洛因等語，因
    認被告丁○○另涉有毒品危害防制條例第4條第1項運輸、販
    賣第一級毒品罪及懲治走私條例第2條第1項私運管制物品進
    口罪。（公訴意旨於犯罪事實欄已論及被告丁○○涉犯共同
    運輸第一級毒品之事實及私運管制物品進口之事實）。按犯
    罪事實應依證據認定之，無證據不得認定犯罪事實。又不能
    證明被告犯罪者，應諭知無罪之判決，刑事訴訟法第154 條
    第2項、第301條第1 項定有明文。本件公訴意旨認被告丁○○與同案被告丙○○以及戊○○、乙○○共同自境外走私運
    輸第一級毒品海洛因磚入境，係以臺灣臺中地方法院檢察署
    93年4月6日中檢守發92偵22051字第24371號函所附秘密證人
    Ａ１於92年11月17日19時30分許至20時30分許之警詢筆錄稱
    ：「（問：陳、李『指戊○○及乙○○』二人如何走私海洛
    因‧‧‧聯絡方法及交通工具為何？）他們利用貨櫃方式走
    私海洛因，每次走私3、40塊海洛因，每塊單價為110萬，‧
    ‧‧聯絡方法我不知道，但我知道他住高雄市○○街101號5
    樓」等語，為其主要論據。訊據被告丁○○堅決否認涉有自
    境外走私運輸第一級毒品海洛因之犯行，辯稱：運輸與走私
    部分與伊無關等語，經查：依上開秘密證人Ａ１僅指稱：
    戊○○及乙○○走私海洛因，對於自何處走私，以及如何聯
    絡，均不知情，且隻字未提及被告丁○○及同案被告丙○○
    有參與，而證人戊○○於本院前審交互詰問時明確證稱：我
    在約20歲左右的時候認識丁○○，90年12月到92年11月間我
    未曾自國外進口毒品，丁○○也沒有向我拿過海洛因磚，不
    認識丙○○，丙○○未曾向我拿過毒品，我也不認識乙○○
    等語，證人乙○○於本院前審行交互詰問時證稱：不認識戊○○，丁○○是在92年3月份認識，丙○○是在同年5月份認
    識的，當時丁○○在澎湖打官司，行動不方便，所以由我開
    車載他去，是因為這個原因認識，因為我幫丁○○開車因而
    認識丙○○，我沒有販賣過海洛因等語各如上述，證人戊○○、乙○○均堅決否認有運輸及自國外走私第一級毒品，且
    堅決否認有交付第一級毒品予被告丁○○、丙○○，雖被告
    丁○○於警詢自承: 「（問：你所擁有之毒品自何處取得？
    ）我都從乙○○及戊○○2人那裡取得」等語 （詳見臺灣臺
    中地方法院檢察署92年度偵字第22051號卷 92年11月10日警
    詢筆錄）、於偵查中供承：「戊○○先與我接觸，他說可以
    從外國走私毒品進來，至於他走私詳情我不瞭解」等語（見
    臺灣臺中地方法院檢察署92年度偵字第22051號卷92年11月1
    0日偵訊筆錄） ，惟被告丁○○對於戊○○如何走私及自何
    處輸入均未能明確指陳，證人戊○○於上開本院前審行交互
    詰問時明確證稱不認識同案被告丙○○，乙○○復堅決否認
    有販賣海洛因，尚難僅憑上開秘密證人Ａ１及被告丁○○警
    詢及偵查中所為自何處輸入、如何走私進口、如何聯絡等均
    不詳之供述，遽認被告丁○○與同案被告丙○○、戊○○、
    乙○○等共同涉有販賣、運輸第一級毒品及私運管制物品進
    口之犯行。至公訴意旨另認被告丁○○自90年12月間起至
    92年9月初止 （除上開論罪科刑之販賣犯行外），復有連續
    多次販賣第一級毒品海洛因之犯行，係以被告丁○○及同案
    被告丙○○之自白為其主要論據。同案被告丙○○並無與被
    告丁○○共同販賣第一級毒品之事實，詳如前述（見理由欄
    壹之二之），又被告之自白不得作為有罪判決之唯一證據
    ，仍應調查其他必要之證據，以察其是否與事實相符，刑事
    訴訟法第156條第2項定有明文。經查被告丁○○嗣後審理中
    否認有販賣毒品海洛因，被告丙○○亦否認有與丁○○共同
    販賣海洛因，亦查無任何向被告丁○○購買海洛因之人，足
    供佐證，扣案之十二包海洛因淨重達三三八點四六公克與被
    告丙○○所稱之一小包亦不符。至同案被告丙○○於偵查中
    雖供稱：丁○○會把少量海洛因賣給我， 5分均3、5千元，
    如果數量少也有送給我」等語 （詳見92年度偵字第22051號
    卷92年11月10日偵訊筆錄），被告丁○○於偵查中亦供承：
    「我是以5分7千元賣給丙○○」等語（詳見92年度偵字第22
    051號卷92年11月10日偵訊筆錄） ，然二人所供承第一級毒
    品之價格不符，且被告丙○○嗣於原審證稱：「（提示92年
    度偵字第22051號卷92年11月10日偵訊筆錄） 有何意見？）
    我沒有說他（指被告丁○○）賣給我」等語（見原審卷第二
    宗第71頁），被告丙○○關於被告丁○○販賣第一級毒品之
    指述，前後不一，被告丁○○於92年11月10日偵查中即供稱
    ：都是一整塊磚，伊不仲介零賣等語（見臺灣臺中地方法院
    檢察署92年度偵字第22051號卷92年11月10日偵查筆錄） ，
    於本院前審時亦堅決否認有販賣毒品海洛因予被告丙○○，
    於本院前審供稱：「他沒有東西吃，我都免費給他用」等語
    （見本院上重訴47號卷第168頁） ，本院認同案被告丙○○
    係被告丁○○配偶高美玲之胞兄，以及同案被告丙○○經判
    決確定幫助被告丁○○販賣禁藥、幫助製造第二級毒品之事
    實，果被告丁○○有向被告丙○○收取 5分3千或5千元，亦
    無從認定有賺取差價，本院認被告丁○○應係轉讓海洛因予
    被告丙○○較符客觀事實，尚難以被告丁○○與同案被告丙○○，互不相符之供述，以及嗣後均堅決否認彼此間有第一
    級毒品海洛因交易之陳述，遽認被告丁○○涉有此部分販賣
    第一級毒品犯行。本件依現有證據僅能認定被告丁○○確有
    售出3次海洛因及1次販入尚未售出外，尚難認定其另有與被
    告丙○○、戊○○、乙○○共同自90年12月間起至 92年9月
    初止，連續多次販賣第一級毒品海洛因及販售海洛因與丙○○之犯行。因被告丁○○所涉此部分販賣、運輸第一級毒品
    罪行及私運管制物品進口犯行與上開判刑之販賣第一級毒品
    罪行間，分別有連續犯及牽連犯之裁判上一罪之關係，爰不
    另為無罪之諭知。
貳、被告丙○○部分：
    公訴意旨另以：被告丙○○（幫助製造第二級毒品部分，業
    經判處有期徒刑4年確定 ）與丁○○、戊○○、乙○○共同
    基於販賣第一級毒品海洛因以營利之概括犯意聯絡，自90年
    12月間起至92年9 月初止，連續多次共同由戊○○以不詳方
    式自境外走私運輸第一級毒品海洛因磚入境，分別交由丁○○、乙○○對不特定之人大批販賣，或經乙○○轉交丁○○
    大批販賣，其方式為：戊○○或乙○○先將丁○○欲販賣之
    第一級毒品海洛因磚，存放在丁○○高雄縣大社鄉○○路40
    5號及其餘不詳地址之住居所， 丁○○另以研磨器研磨海洛
    因磚成粉狀，混入糖類等添加物後，以降低純度，再以模具
    等工具重新壓製成海洛因磚，之後對外向不特定需求者招徠
    購買第一級毒品海洛因。若有買主向丁○○表示欲購買整塊
    海洛因磚，俟買主以現金方式交付丁○○後，陳文大雅乃親
    自交付第一毒品，每次對價 80萬元至100萬元不等，被告丙○○明知丁○○所販賣之物為海洛因，或依丁○○指示之地
    點，將所得款交付予戊○○後，得每次抽取2萬至3萬元，因
    認被告丙○○涉有毒品危害防制條例第4條第1項販賣第一級
    毒品海洛因罪、同條項運輸第一級毒品罪及懲治走私條例第
    2條第1項私運管制物品進口罪。（公訴意旨於犯罪事實欄已
    論及被告丙○○涉犯共同運輸第一級毒品之事實及私運管制
    物品進口之事實）。按刑事訴訟法上所謂認定犯罪事實之證
    據，係指足以認定被告確有犯罪行為之積極證據而言，該項
    證據自須適合於被告犯罪事實之認定，始得採為斷罪資料（
    參照最高法院29年上字第3105號判例），公訴意旨認被告丙○○涉有右揭犯行，無非以同案被告丁○○之自白以及被告
    丙○○於警詢之自白為其主要論據。訊據被告丙○○堅決否
    認涉有何運輸、走私及販賣第一級毒品海洛因之犯行，辯稱
    ：伊並未與丁○○共同販賣海洛因或幫丁○○賣海洛因、代
    送海洛因，亦未幫丁○○收過錢，伊警訊偵查中所言不實，
    丁○○於原審時亦證述伊係幫他送麻黃素，證人戊○○、乙○○於鈞院前審亦證述：未走私、運輸、販賣第一級毒品海
    洛因，監聽譯文亦無伊販賣海洛因與他人之內容，伊雖曾經
    載丁○○出去過，然係因丁○○腿部容易脫臼，開車會有危
    險，故請伊開車載送，因彼此有親戚關係而幫忙，但不知丁○○是為販賣海洛因等語，惟查：
１、被告丙○○前曾因妨害風化案件，經法院判處有期徒刑1 年
    確定，於90年5月30日入監執行，於91年4月1 日縮短刑其執
    行完畢，有臺灣高等法院被告全國前案紀錄表1 份在卷可稽
    （詳見本院本卷第37頁），被告丙○○顯不可能於公訴人所
    指之90年12月至91年4月1日前與被告丁○○有共同自國外走
    私、運輸及販賣第一級毒品海洛因為，公訴人上開所指被告
    高榮自90年12月間起至91年4月1日，連續多次與同案被告丁○○以及乙○○戊○○共同走私運輸第一級毒品海洛因磚入
    境，並販賣第一級毒品海洛因，顯與事實不符。
２、同案被告丁○○於92年11月10日警訊時雖供稱：伊有時會叫
    丙○○幫伊送海洛因，會給丙○○5千元之介紹費等語 （見
    臺灣臺中地方法院檢察署 92年度偵字第22051號卷第40頁）
    、於92年11月10日偵查中供稱：查獲之海洛因係伊所有，買
    方都是拿現金給伊，伊收取價金後，就會親自送海洛因給客
    戶，是由丙○○載伊過去，最後一次是 92年9月初‧‧‧，
    有時伊會與客戶約好交貨地點，再由丙○○將毒品送出去，
    伊每次會給丙○○4000元、5000元，丙○○亦知道這是海洛
    因，因為每次送貨時，丙○○在旁邊都有看到等語（見臺灣
    臺中地方法院檢察署92年度偵字第22051號卷第124頁），惟
    於原審審理時證稱：沒有叫丙○○載我出去將海洛因交給別
    人，他是我親戚，我的腳不能受傷，不能開車，我叫他載，
    連絡事情，沒有叫丙○○載我出去聯絡海洛因事情，丙○○
    沒有幫我送海洛因給別人，丙○○只有幫我麻黃素的事情，
    等語如上述，被告丁○○就丙○○是否載其出去販賣海洛因
    及幫其送海洛因給別人先後所述不一，雖被告丙○○於92年
    11月10日偵查中亦供稱：伊知道丁○○販賣海洛因，都是丁○○向上手連絡買貨（意指毒品海洛因）之事，才叫伊去拿
    貨，係從92年7月、8月開始，通常都是丁○○打電話來，告
    訴伊約定之地方，大都在高雄市楠梓區某加油站附近，就會
    有人駕車過來，將多是壓成球狀之海洛因交給伊，伊再交給
    丁○○，丁○○每次會拿2至3千元給伊，伊原先並不知情，
    是約隔 1個月後，丁○○告知伊所運送者為海洛因，伊因失
    業中，便繼續幫丁○○拿貨，伊有時會依其指示直接交貨予
    客戶，此種方式前後至少有10次，伊接觸之客戶用量都不大
    ，大都為1小包，沒有海洛因磚等語 （見臺灣臺中地方法院
    檢察署92年度偵字第22051號卷第117至第118頁） ，於檢察
    官聲請羈押法官訊問時供稱：曾經幫丁○○拿貨，拿過十次
    左右，丁○○有時會拿三千元給伊等語（見92年度聲羈字第
    643號卷），惟被告丙○○於原審卻證稱：92年9月中旬到11
    月左右載丁○○外出。約有7次，其中3次是載他去高雄長庚
    醫院，他都有下車，他都有下車，我待在車上，由他直接跟
    陳（應為『林』之誤）正雄碰面等語如上述，被告丙○○於
    本院上訴審具狀辯稱： 92年6月間於顏威裕醫院進行右部手
    術，於92年7、8月間，應尚處於復原期間，不能開車等語，
    經查：被告丙○○確於 92年5月28日因遭人棒球打傷致右踝
    內外踝骨折，於 92年5月30日至顏威裕醫院求診，並於當晚
    施行鋼板及鋼釘內固定至92年6月6日出院，有顏威裕醫院93
    年9月30日顏字第930930號函一份在卷可稽 （見本院上訴審
    卷第125頁） ，證人顏威裕醫師於本院更一審審理時證稱：
    丙○○說他在兩天前被毆打，大概5月28日左右，所以當天5
    月30日我們就幫他開刀，6月6日出院，手術之後，有用石膏
    固定，6月6日出院， 6月10日有來門診，當時我們有在石膏
    上開個窗換藥，直到7月4號來拿口服藥的時候，傷口大概好
    了，並沒有拆線的紀錄，石膏的窗口就可以拆線，並不需要
    拆石膏。7月9日的時候先拆石膏再照Ｘ光片，還有拿口服藥
    。拆石膏後，當時Ｘ光片看起來很好，但還是需要拐杖，如
    果不用拐杖要很小心。開車弄不好也會痛，一般人都會感覺
    踩油門還有踩煞車會不會痛，有可能病患沒有辦法開車，因
    為有的病人心理上會害怕，一般人大概手術以後 3個月可以
    恢復等語如上述，則以被告丙○○於 92年5月30日開刀，如
    需完全恢復需3個月時間，被告丙○○上開所稱自92年9月中
    旬起始為同案被告丁○○開車，且所送者係麻黃素，難認與
    事實有違，本件復未有何被告丙○○交付第一級毒品海洛因
    之對象足供證明被告丙○○確有販賣海洛因，另扣案之十二
    包海洛因淨重達三三八點四六公克與被告丙○○所稱之一小
    包亦不符，被告丙○○辯稱：未於九十年十二月間至九十二
    年九月初為同案被告丁○○開車送毒品海洛因，尚非不可採
    。
３、再依上開秘密證人Ａ１之指證對於戊○○走私海洛因究係自
    何處走私，以及如何聯絡，均不知情，且隻字未提及被告丙○○有參與，而證人丁○○於原審以證人身分證稱：「‧‧
    ‧取得三次海洛因，丙○○沒有參與，沒有叫丙○○載伊出
    去將海洛因送交給別人，也沒有叫丙○○載伊出去連絡販賣
    海洛因之事，是因與丙○○為親戚，且伊腳受傷，不能開車
    ，才叫丙○○載伊外出聯絡事情」等語如上述，證人戊○○
    、乙○○於本院前審時亦證稱：未走私進口海洛因及交付第
    一級毒品予被告丁○○，不認識丙○○如上述。雖同案被告
    丁○○於警詢自承: 「（問：你所擁有之毒品自何處取得？
    ）我都從乙○○及戊○○二人那裡取得」等語（詳見臺灣臺
    中地方法院檢察署 92年度偵字第22051號卷92年11月10日警
    詢筆錄）、於偵查中供承：「戊○○先與我接觸，他說可由
    以從外國走私毒品進來，至於他走私詳情我不瞭解」等語（
    見臺灣臺中地方法院檢察署92年度偵字第22051號卷 92年11
    月10日偵訊筆錄）然其對於戊○○如何走私及有關戊○○走
    私之輸出國均未能明確指陳，殊難僅憑上開秘密證人Ａ１及
    同案被告丁○○警訊、偵查中所為欠缺輸出國以及戊○○、
    乙○○、同案被告丁○○、被告丙○○等人確切聯絡方式之
    指述，遽認被告丙○○有與同案被告丁○○以及戊○○、乙○○等共同涉有運輸第一級毒品及私運管制物品進口暨共同
    販賣第一級毒品之犯行，此外復查無其他積極證據足資證明
    被告丙○○涉有涉有運輸、販賣第一級毒品及私運管制物品
    進口之犯行，應認被告丙○○被訴運輸、販賣第一級毒品及
    私運管制物品進口之犯行均不能證明。原審判決就被告丙○○涉犯販賣、運輸第一級毒品及私運管制物品進口之犯行，
    疏未詳細勾稽，遽予論罪科刑，即有違誤。被告丙○○指摘
    原審判決不當，即有理由，應由本院將原審判決此部分及定
    執行刑部分撤銷改判，另為無罪之諭知。
、移送檢察官偵查部分：
    被告丙○○於原審93年5月31日審理時證稱：「丁○○曾4次
    免費提供海洛因供我吸食，第1次是92年9月中在我家壽民路
    ，第2次是10月間在高雄市○○區○○路6號先前丁○○的住
    處，第3次也是十月間在加宏路6號，最後1次是在92年11月9
    日下午被抓的時候，在大社路405號」等語 （見原審卷第二
    宗第71頁），核與其於偵查中所供稱：「如果海洛因數量很
    少時，被告丁○○會送我吸食」等語相符（見92年度偵字第
    22051號卷92年11月10日筆錄） ，被告丁○○對此亦於本院
    上訴審供承：「我都免費給他用」等語（見本院上重訴47號
    卷第168頁），足認被告丁○○另涉犯毒品危害防制條例第8
    條第1項之轉讓第一級毒品罪， 此部分應由檢察官另行偵辦
    。
肆、據上論斷，應依刑事訴訟法第369條第1項前段、第364條 、
    第299條第1項前段、301條第1項、修正後毒品危害防制條例
    第4條第1項、第19條第1項、第18條第1項前段、刑法第11條
    前段、第56條、第37條第1項，判決如主文。
本案經檢察官甲○○到庭執行職務。
中    華    民    國    95    年    5     月    18    日
              刑事第九庭  審判長法  官  陳  筱  珮
                                法  官  余  仕  明
                                法  官  康  應  龍
上列正本證明與原本無異。
被告丙○○不得上訴。
檢察官及被告丁○○得上訴。
如不服本判決應於收受送達後十日內向本院提出上訴書狀，其未
敘述上訴之理由者並得於提起上訴後十日內向本院補提理由書（
均須按他造當事人之人數附繕本）。
                                書記官  姚  錫  鈞
中    華    民    國    95    年    5     月    22    日
                                                      Ｒ


司法院資訊處製作；財團法人民間司法改革基金會備份。
